臺灣高等法院刑事判決
110年度上訴字第2565號
上  訴  人  
即  被  告  黃芳津


                    
　　　　　　　　　　
上列上訴人即被告因詐欺案件，不服臺灣基隆地方法院109年度
易字第315號，中華民國110年3月10日第一審判決（起訴案號：
臺灣基隆地方檢察署107年度偵緝字第240號），提起上訴，本院
判決如下：
    主  文
上訴駁回。
    事  實
一、黃芳津意圖為自己不法之所有，基於以網際網路對公眾散布
    而詐欺取財之犯意，於民國106年11月21日前某不詳時間，
    利用網路開啟通訊軟體Line（下稱Line），以暱稱「嚴選汽
    車」，在特定多數中古汽車業者均得瀏覽之「巨龍車業」中
    古汽車買賣群組內，張貼欲出售車牌號碼000-0000號、0000
    -00號之汽車（下合稱本案2汽車）之不實訊息。適梁添財見
    上開消息後，遂於同年11月21或22日某時許，以Line聯繫黃
    芳津表示有意購買，黃芳津知悉其並未取得本案2汽車之處
    分權限，仍向梁添財佯稱確有本案2汽車待出售，車況無問
    題，且隨時可交車云云，致梁添財陷於錯誤而應允購買，並
    於同年月27日，匯款新臺幣（下同）12萬1千元至黃芳津所
    申設之中華郵政公司帳號00000000000000號帳戶內，嗣梁添
    財未獲交付本案2汽車，且聯繫黃芳津無著，始知受騙報警
    而循線查獲上情。
二、案經梁添財訴由基隆市警察局第四分局報告臺灣基隆地方檢
    察署檢察官偵查起訴。
    理  由
一、本判決下列用以認定被告犯罪事實所憑之供述證據，於本院
    依法調查上開證據之過程中，檢察官、被告均已明瞭其內容
    而足以判斷有無刑事訴訟法第159條第1項不得為證據之情事
    ，而於本院準備程序及本案言詞辯論程序就相關事證之證據
    能力均未聲明異議，本院審酌該等證據作成時之情況，並無
    違法取證或其他瑕疵，認為適於作為本案認定事實之依據，
    該等供述證據自得為本案之證據使用；其餘引用之書證等非
    供述證據，均與本案犯罪待證事實具有證據關聯性，且無證
    據證明有何違法取證之情事，並經本院於審理期日依法踐行
    調查證據程序，亦得為本案之證據使用，合先敘明。
二、上揭犯罪事實，業據被告黃芳津於原審及本院審理時均坦認
    不諱（見原審卷第217、226、229頁、本院卷第102頁），核
    與證人即告訴人梁添財於警、偵訊及原審審理時之證述（見
    偵字卷第19至23頁、偵緝字卷第35至37、315至316、363至3
    65、443至447頁、原審卷第217至219頁）相符，復有被告與
    梁添財之Line對話紀錄截圖、郵政匯款單、被告申設之中華
    郵政公司帳號00000000000000號帳戶交易明細（見偵緝字卷
    第371至435頁、偵字卷第27、29至43、47至55頁）可佐。又
    依證人楊振泉（見偵緝字卷第147至149頁）、證人王宜晶、
    陳鴻文於偵查中之證述（見偵緝字卷第341至347頁）及交通
    部公路總局臺北市區監理所基隆監理站108年11月27日北市
    監基站字第1080207348號函暨所附本案2汽車車主歷史查詢
    表、交通部公路總局臺北市區監理所基隆監理站109年6月15
    日北市監基站字第1090114040號函暨所附車牌號碼000-0000
    號過戶登記資料（見偵緝字卷第121至124、177至189頁）顯
    示，車牌號碼0000-00號之汽車於105年9月8日至107年4月11
    日均登記為楊振泉所有；車牌號碼000-0000號之汽車業於10
    6年11月初即已出售與證人陳鴻文（登記於其配偶王宜晶名
    下），可見被告在Line上張貼本案之汽車銷售資訊及與梁添
    財締約並收取買賣價金時，本案2汽車均非被告所得管領處
    分，竟仍向梁添財佯稱：本案2汽車隨時可交車云云，致梁
    添財陷於錯誤而交付財物，被告實則無從履約而有為自己不
    法所有意圖至明。綜上，足認被告上開自白與事實相符，其
    詐欺取財犯行堪可認定。
三、被告於上訴意旨及本院準備程序時固曾辯稱：伊與梁添財均
    為中古車買賣同業，本就以Line聯繫，伊並未利用網路詐欺
    云云（見本院卷第15、72頁）。惟按刑法第339條之4加重詐
    欺罪，關於第1項第3款「以廣播電視、電子通訊、網際網路
    或其他媒體等傳播工具，對公眾散布而犯之」之加重事由，
    考其立法理由：「考量現今以電信、網路等傳播方式，同時
    或長期對社會不特定多數之公眾發送訊息施以詐術，往往造
    成廣大民眾受騙，此一不特定、多數性詐欺行為類型，其侵
    害社會程度及影響層面均較普通詐欺行為嚴重，有加重處罰
    之必要，爰定為第3款之加重處罰事由。」倘行為人基於詐
    欺民眾之犯意，利用電子通訊等傳播工具，同時或長期對社
    會不特定多數之公眾發送訊息施以詐術，自該當刑法第339 
    條之4第1項第3款之加重詐欺罪（最高法院108年度台上字第
    1264號判決要旨參照）。又行為人若係基於詐欺不特定民眾
    之犯意，利用網際網路等傳播工具，刊登虛偽不實之廣告，
    以招徠民眾，遂行詐騙；縱行為人尚須對受廣告引誘而來之
    被害人，續行施用詐術，始能使之交付財物，仍係直接以網
    際網路等傳播工具向公眾散布詐欺訊息，無礙成立加重詐欺
    罪。易言之，倘行為人有以上開傳播工具，對於不特定人或
    多數人散布不實訊息，以招徠民眾，進而遂行詐欺行為，即
    已具備上開加重詐欺罪之構成要件（最高法院108年度台上
    字第1069號判決要旨參照）。查被告用以向他人傳達其欲出
    售本案2汽車之不實訊息，係發布在由約1、2百人組成之中
    古車買賣群組等情，業據被告於本院審理時供承明確（見本
    院卷第103頁），足認被告係連接網際網路開啟Line後，對
    群組內之多數人散布不實訊息，其所為自應評價為以網際網
    路對公眾散布而犯詐欺取財罪，被告所辯前詞，無足採憑。
四、核被告所為，係犯刑法第339條之4第1項第3款之以網際網路
    對公眾散布而犯詐欺取財罪。起訴意旨原認被告應構成刑法
    第339條第1項之詐欺取財罪嫌，容有未合，惟本案之社會基
    本事實相同，且經原審及本院均諭知所涉法條（見原審卷第
    215頁、本院卷第99頁），使當事人有一併辯論之機會，已
    無礙被告防禦權之行使，爰依法變更起訴法條。
五、本院之判斷
　  原審本於同上見解，適用刑法第339條之4第1項第3款、第38
    條之1第1項前段、第3項，刑法施行法第1條之1第1項之規定
    ，並審酌被告不思以正途賺取所需，竟以在Line買賣群組散
    布賣車訊息方式詐騙告訴人，且詐得之款項非寡，又其雖於
    審判中與告訴人達成調解，惟最終未履行賠償，有原審電話
    紀錄存卷可參（見原審卷第237頁），然其終能坦承犯行，
    態度尚可，兼衡其犯罪之動機、目的、手段、自述教育程度
    為高中畢業、從事中古車買賣、家中有4歲小孩需其扶養（
    見原審卷第230頁）等一切情狀，量處有期徒刑1年2月，復
    就沒收部分說明：本案被告詐欺所得為12萬1千元，未經扣
    案或發還予告訴人，仍應依刑法第38條之1第1項前段、第3
    項規定宣告沒收，於全部或一部不能沒收或不宜執行沒收時
    ，追徵其價額等語。核其認事用法並無違誤，量刑及沒收之
    諭知均亦屬妥適。被告初執前詞上訴否認以網際網路犯加重
    詐欺罪云云，如何不足採憑，業據本院論駁如前；又被告迄
    今仍未依調解條件履行，賠償梁添財損失，致未獲告訴人諒
    解，亦有本院公務電話來電紀錄表可參（見本院卷第93頁）
    ，其上訴請求從輕量刑，未再有其他有利事證為憑，即為無
    理由，應予駁回。
據上論斷，應依刑事訴訟法第368條，判決如主文。
本案經檢察官劉星汝提起公訴，被告提起上訴後，檢察官楊四猛
到庭執行職務。
中　　華　　民　　國　　110 　年　　11　　月　　16　　日
                  刑事第二十一庭審判長法　官　林怡秀
                              　　    法　官　蔡羽玄
                              　      法　官　胡宜如
以上正本證明與原本無異。
如不服本判決，應於收受送達後20日內向本院提出上訴書狀，其
未敘述上訴之理由者並得於提起上訴後20日內向本院補提理由書
（均須按他造當事人之人數附繕本）「切勿逕送上級法院」。
                                      書記官　黃芝凌
中　　華　　民　　國　　110 　年　　11　　月　　16　　日
附錄：本案論罪科刑法條全文
中華民國刑法第339條之4
犯第339條詐欺罪而有下列情形之一者，處1年以上7年以下有期
徒刑，得併科1百萬元以下罰金：
一、冒用政府機關或公務員名義犯之。
二、三人以上共同犯之。
三、以廣播電視、電子通訊、網際網路或其他媒體等傳播工具，
    對公眾散布而犯之。
前項之未遂犯罰之。